---
title: "KNN"
author: "Msc. Lynette García"
date: "2025-03-17"
output: html_document
---

```{r setup, include=FALSE}
knitr::opts_chunk$set(echo = TRUE)
```

```{r carga de paquetes, message=FALSE, warning=FALSE}
library(caret)
library(class)
library(ggplot2)
```

El algoritmo **K-Nearest Neighbors (KNN)** es un método de aprendizaje supervisado utilizado tanto para clasificación como para regresión. Se basa en la premisa de que los datos similares tienden a estar cerca unos de otros en el espacio de características.

---

### **¿Cómo funciona?**
1. **Definir "K"**: Se elige un número de vecinos \( K \), que determinará cuántos puntos cercanos se considerarán para tomar una decisión.
2. **Medir la distancia**: Para un nuevo punto de datos, se calcula su distancia con todos los puntos de entrenamiento. Comúnmente, se usa la distancia euclidiana:
  $d(A, B) = \sqrt{(x_2 - x_1)^2 + (y_2 - y_1)^2}$

3. **Identificar los K vecinos más cercanos**: Se ordenan los puntos de entrenamiento según su distancia con el nuevo punto y se seleccionan los \( K \) más cercanos. ¿Cuántos son los k vecinos más cercanos?   
La selección de k puede hacerse calculando la raiz cuadrada de la cantidad de observaciones y dependiendo de su valor sumarle o restarle 1. Si la cantidad de clases, en el caso de un modelo de clasificación es par, el k debe ser impar, para evitar empates.   
4. **Hacer una predicción**:
   - **Clasificación**: Se toma la clase más frecuente entre los vecinos seleccionados (votación mayoritaria).
   - **Regresión**: Se toma el promedio de los valores de los vecinos.

---


### **Ventajas**
- Fácil de entender e implementar. 
- Puede adaptarse a distintos tipos de datos.

### **Desventajas**
- Se vuelve lento con grandes volúmenes de datos, porque cada predicción implica calcular distancias con todos los puntos.  
- El performance puede verse afectado si las features tienen escalas muy amplias/variadas (requiere normalización).  
- La elección del valor de \( K \) puede afectar el desempeño del modelo.

---

### **Cuándo usar KNN**
- Cuando los datos tienen una estructura clara y pocos atributos.
- En problemas de clasificación con clases bien separadas.
- Cuando no se necesita un modelo en tiempo real y se pueden calcular distancias en cada predicción.

```{r}
set.seed(123)
porciento <- 0.7
datos<-iris
corte<-sample(nrow(datos),size = porciento*nrow(datos))
train<- datos[corte,]
test<- datos[-corte,]
```

### Normalizando datos  
```{r}
y_train <- train$Species
y_test <- test$Species
x_train <- scale(train[,1:4])
x_test <- scale(test[,1:4])
```

### Seleccionando k  
Probemos con k igual a la raiz cuadrada de n  
```{r}
k <- round(sqrt(nrow(datos)),0)
```

### Modelo de clasificación  
```{r}
predModelo1 <- knn(x_train, x_test,y_train,k)
confusionMatrix(predModelo1,y_test)
```



### Hagamos un modelo de validación cruzada
```{r}
trctrl <- trainControl(method = "repeatedcv",
                           number = 10,
                           repeats = 3)
modelo2 <- train(
  Species~., 
  data=train, 
  method = "knn", 
  trControl = trctrl, 
  preProcess= c("center","scale")
)
predModelo2 <- predict(modelo2, newdata=test[,-5])
confusionMatrix(predModelo2,y_test)
```
### Tuneando el k
```{r}
parametros <-  expand.grid(k = seq(2,10))
modelo3 <- train(
  Species~., 
  data=train, 
  method = "knn", 
  trControl = trctrl, 
  preProcess= c("center","scale"),
  tuneGrid = parametros
)

modelo3

ggplot(modelo3$results, aes(x = k, y = Accuracy)) +
  geom_line(color = "blue") +  # Línea azul
  geom_point(size = 3, color = "red") +  # Puntos rojos
  labs(title = "Precisión vs Número de Vecinos (k)",
       x = "Número de Vecinos (k)",
       y = "Precisión (Accuracy)") +
  theme_minimal()  # Tema limpio

```
Podemos predecir con el modelo que dio mejor k
```{r}
predModelo3 <- predict(modelo3, newdata=test[,-5])
confusionMatrix(predModelo3,y_test)
```


